【裁判字號】    98,上易,665
【裁判日期】    980611
【裁判案由】    恐嚇取財等
【裁判全文】
臺灣高等法院臺中分院刑事判決         98年度上易字第665號
上  訴  人  臺灣彰化地方法院檢察署檢察官
上  訴  人
即  被  告  甲○○
                    國民
選任辯護人  沈棱律師
上列上訴人因被告犯恐嚇取財等案件，不服臺灣彰化地方法院98
年度易字第102號中華民國98年2月27日第一審判決（起訴案號：
臺灣彰化地方法院檢察署97年度偵字第10434、10673號），提起
上訴，暨移送併辦（臺灣士林地方法院檢察署98年度偵字第5387
號），本院判決如下：
    主  文
原判決撤銷。
甲○○幫助犯恐嚇取財罪，處有期徒刑伍月；又幫助犯詐欺取財
罪，處有期徒刑伍月。應執行有期徒刑捌月。緩刑貳年。
    事  實
一、甲○○明知金融機構帳戶係個人理財之重要工具，攸關個人
    財產、信用之表徵，並可預見一旦交予他人使用，即有供作
    財產犯罪用途之可能，且一般人取得他人存摺之目的在於取
    得贓款及掩飾犯行不易遭人追查，而甲○○對於提供帳戶必
    然供作犯罪集團從事不法犯罪使用等情節雖無確信，但仍分
    別基於縱若其金融機構帳戶被利用作為恐嚇取財之轉帳所用
    並不違背其本意之幫助犯意，以及縱若其金融機構帳戶被利
    用作為詐欺取財之轉帳所用亦不違背其本意之幫助犯意，先
    後分別起意為下列之犯行：
  (一)於民國（以下同）97年9月上旬，在臺中市○○路某處，將
    其所申請開立「中華郵政股份有限公司」伸港郵局、帳號00
    000000000000號帳戶（下稱「伸港郵局」帳戶）之存摺、提
    款卡交付予姓趙之全名、年籍不詳之成年人，並告知密碼，
    而容任他人使用上開帳戶遂行犯罪。後該人所屬犯罪集團成
    員即共同基於意圖為自己不法所有之犯意聯絡，由其中一名
    自稱「COCO」之成年女子，於97年9月16日下午21時20分許
    ，以0000-000000號行動電話與丁○○聯絡，並相約在臺北
    縣新莊市○○路與復興路口之「麥當勞」見面，同日下午21
    時48分許，該犯罪集團所屬成員另名自稱「大姐」之成年女
    子再以未顯示號碼之電話告知丁○○要注意自身安全，於同
    日晚間，該犯罪集團所屬成員另名自稱「阿武」之成年男子
    復以未顯示號碼之電話與丁○○聯絡，稱丁○○將「COCO」
    弄哭，照江湖規矩需匯款新臺幣（以下同）16萬8000元賠償
    ，否則要將丁○○全家人丟棄於陽明山上，或使丁○○斷手
    斷腳等語，後再自動減價為8萬8000元，嗣再向丁○○稱籌
    多少算多少，看丁○○誠意等語，致丁○○心生恐懼，乃於
    同日下午22時57分許，按自稱「大姐」之成年女子之指示，
    在臺北縣新莊市○○路與復興路口之「中國信託商業銀行」
    自動櫃員機，以金融卡操作自動櫃員機之方式，跨行轉帳80
    00元至上開甲○○申請使用之「伸港郵局」帳戶內。丁○○
    於跨行轉帳後，察覺有異，經報警處理後，始循線查悉上情
    。
  (二)甲○○另行起意，於97年9月19日，在臺中市○○路「嶺東
    科技大學」前，將其所申請開立「彰化商業銀行」彰化分行
    帳號00000000000000號帳戶（下稱「彰化銀行」）之存摺、
    提款卡，交付予宋姓之全名、年籍均不詳之成年人，並告知
    密碼，而容任他人使用上開帳戶遂行犯罪。後該人所屬犯罪
    集團成員即共同基於意圖為自己不法所有之犯意聯絡，由其
    中乙名成年女子，於97年9月21日下午15時35分許，以00-00
    000000號電話聯絡乙○○，對乙○○佯稱其係「東森購物」
    之員工，因乙○○於「東森購物」設定約定轉帳，會定期至
    乙○○帳戶內扣款，嗣再由另乙名成年男子以00-00000000
    號電話聯絡乙○○，對乙○○佯稱其為銀行人員，如不至提
    款機依規定操作，將會自乙○○之銀行帳戶內連續扣款12期
    ，致乙○○不疑有他，陷於錯誤，於97年9月21日下午17時
    24分許，至提款機由郵局000000000000000號帳戶匯款3萬50
    00元入甲○○上開「彰化銀行」帳戶內（乙○○另匯款2999
    9元及24933元二筆款項入「上海商業銀行」天母分行000000
    00000000號帳戶內）。另於97年9月21日下午18時51分許，
    由乙名成年女子，以00-00000000號電話向林邵卿佯稱，因
    林邵卿曾於「東森購物」頻道消費，誤將付款方式設定為分
    期付款，需按指示至自動櫃員機取消設定，否則郵局會自動
    扣款等語，同日下午20時47分許，由該犯罪集團所屬另名成
    年女子以0000-000000號電話再向林邵卿詐稱為郵局人員，
    要求林邵卿至「彰化銀行」設有無卡存款服務之自動櫃員機
    將款項提領出來，致林邵卿不疑有他，陷於錯誤，至桃園縣
    楊梅鎮○○路82號「彰化銀行」埔心分行設有無卡存款服務
    之自動櫃員機，將郵局存款4萬8000元領出，而後於同日下
    午20時55分許，以無卡存款之方式，將3萬5000元存入上開
    甲○○申請使用之「彰化銀行」帳戶內（因已逾銀行當日作
    業時間即下午15時30分，故款項於翌日即97年9月22日始匯
    入甲○○上開銀行帳戶內）。嗣林邵卿存款後，察覺有異，
    於97年9月22日上午13時5分許，致電「東森購物」查證，發
    覺受騙，經報警處理後，循線查悉上情。
二、案經被害人丁○○訴由臺北縣政府警察局海山分局、彰化縣
    警察局彰化分局分別報告臺灣彰化地方法院檢察署檢察官偵
    查起訴；暨臺灣士林地方法院檢察署檢察官移送併辦。
    理  由
壹、證據能力部分：
    按被告以外之人（包括證人、鑑定人、告訴人、被害人及共
    同被告等）於審判外之陳述雖不符刑事訴訟法第159條之1至
    之4等4條之規定，而經當事人於審判程序同意作為證據，法
    院審酌該言詞陳述或書面陳述作成時之情況，認為適當者，
    亦得為證據；當事人、代理人或辯護人於法院調查證據時，
    知有刑事訴訟法第159條第1項不得為證據之情形，而未於言
    詞辯論終結前聲明異議者，視為有前項之同意，同法第159
    條之5定有明文。立法意旨在於傳聞證據未經當事人之反對
    詰問予以核實，原則上先予排除。惟若當事人已放棄反對詰
    問權，於審判程序中表明同意該等傳聞證據可作為證據；或
    於言詞辯論終結前未聲明異議，基於尊重當事人對傳聞證據
    之處分權，及證據資料愈豐富，愈有助於真實發見之理念，
    且強化言詞辯論主義，使訴訟程序得以順暢進行，上開傳聞
    證據亦均具有證據能力。查檢察官、被告、被告之選任辯護
    人對於本案卷內（含移送併辦卷）相關證人之證述、文書卷
    證資料，於本院98年5月11日上午9時40分行準備程序中皆表
    示沒有意見等語（本院卷第40至42頁），且未就上述證據資
    料有合於刑事訴訟法第159條第1項不得為證據之情形於本院
    言詞辯論終結前聲明異議，且上述證人之證述、文書卷證資
    料亦經本院於審理期日逐一提示、朗讀，並告以要旨，本院
    復審酌相關證人證述筆錄製成、文書卷證資料取得，並無證
    據顯示有何違背程序規定情事，依據上述之說明，均應具有
    證據能力。
貳、程序事項：
    按「當事人、代理人、辯護人或輔佐人聲請調查之證據，法
    院認為不必要者，得以裁定駁回之。下列情形，應認為不必
    要：一、不能調查者。二、與待證事實無重要關係者。三、
    待證事實已臻明瞭無再調查之必要者。四、同一證據再行聲
    請者。」，刑事訴訟法第163條之2定有明文。被告之選任辯
    護人於本院審理中提出分類廣告一紙，並聲請調取該分類廣
    告中所列舉之0000-000000、0000-000000號二組行動電話之
    申請人資料，資以證明被告係因應徵工作而遭詐騙如犯罪事
    實欄所載之二項次金融帳戶等語。惟查，被告就如事實欄所
    載之金融帳戶存摺、提款卡、印鑑於何時、何地交付予宋姓
    、趙姓之全名、年籍不詳之成年人之經過，業據被告於本院
    審理中供稱明確，且依本案卷內現存之證據，並無法證明確
    有被告之選任辯護人所指稱之以0000-000000、0000-000000
    號之行動電話對被告詐騙而取得如犯罪事實欄所載之金融帳
    戶，另依據現存事證，已足以認定被告確犯有幫助恐嚇取財
    、幫助詐欺取財之罪〈詳后述〉，是被告之選任辯護人於待
    證事實已明之情況下，再為上開之聲請即無必要，應予以駁
    回。
、實體理由：
一、訊據上訴人即被告（以下稱被告）甲○○矢口否認犯有幫助
    恐嚇取財、幫助詐欺取財之犯罪，於原審法院審理中辯稱：
    「伸港郵局」帳戶存摺連同提款卡業於97年9月初，在臺中
    市○○路遺失，去報案時，警員要求伊至郵局掛失，另「彰
    化銀行」帳戶存摺連同提款卡，於97年9月中旬，因要領錢
    ，不慎在臺中市○○路「嶺東科技學院」附近遺失，伊有向
    警察報案，檢察官所提之證據，皆屬推測之詞，無證明力云
    云。於本院審理中則辯稱：因找工作被人詐騙帳戶，怕被人
    取笑，才稱是遺失，「彰化銀行」的存摺與提款卡是在97年
    9月19日，在「嶺東科技大學」前被姓宋的人騙走，郵局的
    帳戶存摺與提款卡，是97年9月初，在臺中市○○路那邊，
    被一個姓趙的人騙走的云云。
二、經查：
  (一)上開「伸港郵局」帳戶及「彰化銀行」帳戶確係被告所申請
    開立及使用，為被告自警詢、偵查、原審法院審理、本院審
    理中所一致是認，並有「伸港郵局」、「彰化銀行」行開戶
    資料各在卷可稽，堪先認定。
  (二)次查：1.某犯罪集團，由其中一名自稱「COCO」之成年女子
    ，於97年9月16日下午21時20分許，以0000-000000號行動電
    話與被害人即證人丁○○聯絡，並相約在臺北縣新莊市○○
    路與復興路口之「麥當勞」見面，同日下午21時48分許，該
    犯罪集團所屬成員另名自稱「大姐」之成年女子再以未顯示
    號碼之電話告知丁○○要注意自身安全，於同日晚間，該犯
    罪集團所屬成員另名自稱「阿武」之成年男子復以未顯示號
    碼之電話與丁○○聯絡，稱丁○○將「COCO」弄哭，照江湖
    規矩需匯款16萬8000元賠償，否則要將丁○○全家人丟棄於
    陽明山上，或使丁○○斷手斷腳等語，後再自動減價為8萬
    8000元，嗣再向丁○○稱籌多少算多少，看丁○○誠意等語
    ，致丁○○心生恐懼，乃於同日下午22時57分許，按自稱「
    大姐」之成年女子之指示，在臺北縣新莊市○○路與復興路
    口之「中國信託商業銀行」自動櫃員機，以金融卡操作自動
    櫃員機之方式，跨行轉帳8000元至上述「伸港郵局」帳戶內
    ；2.另犯罪集團，由其中乙名成年女子，於97年9月21日下
    午15時35分許，以00-00000000號電話聯絡被害人即證人乙○○，對乙○○佯稱其係「東森購物」之員工，因乙○○於
    「東森購物」設定約定轉帳，會定期至乙○○帳戶內扣款，
    嗣再由另乙名成年男子以00-00000000號電話聯絡乙○○，
    對乙○○佯稱其為銀行人員，如不至提款機依規定操作，將
    會自乙○○之銀行帳戶內連續扣款12期，致乙○○不疑有他
    ，陷於錯誤，於97年9月21日下午17時24分許，至提款機由
    郵局000000000000000號帳戶匯款3萬5000元入上開「彰化銀
    行」帳戶內（乙○○另匯款29999元及24933元二筆款項入「
    上海商業銀行」天母分行00000000000 000號帳戶內）；3.
    另某犯罪集團，於97年9月21日下午18時51分許，由乙名成
    年女子，以00-00000000號電話向證人即被害人林邵卿佯稱
    ，因林邵卿曾於「東森購物」頻道消費，誤將付款方式設定
    為分期付款，需按指示至自動櫃員機取消設定，否則郵局會
    自動扣款等語，同日下午20時47分許，由該犯罪集團所屬另
    名成年女子以0000-000000號電話再向林邵卿詐稱為郵局人
    員，要求林邵卿至「彰化銀行」設有無卡存款服務之自動櫃
    員機將款項提領出來，致林邵卿不疑有他，陷於錯誤，至桃
    園縣楊梅鎮○○路82號「彰化銀行」埔心分行設有無卡存款
    服務之自動櫃員機，將郵局存款4萬8000元領出，而後於同
    日下午20時55分許，以無卡存款之方式，將3萬5000元存入
    上開「彰化銀行」帳戶內（因已逾銀行當日作業時間即下午
    15時30分，故款項於翌日即97年9月22日始匯入帳戶內）等
    事實，業據丁○○、乙○○、林邵卿分別於警詢中指證綦詳
    ，並有丁○○報案後警方依規定製作之內政部警政署反詐騙
    案件紀錄表、財團法人金融聯合徵信中心函、「中國信託」
    自動櫃員機交易明細表、「伸港郵局」客戶歷史交易清單、
    「彰化銀行」檢送之存摺存款帳戶資料及交易明細查詢、「
    中華郵政股份有限公司彰化郵局」函，乙○○報案後警方依
    規定製作之內政部警政署反詐騙案件紀錄表、臺北縣政府警
    察局樹林分局佳山派出所受理詐騙帳戶通報警示、詐騙電話
    斷話簡便格式表、「彰化銀行」自動櫃員機交易明細表、「
    彰化銀行」存摺存款帳戶交易明細查詢，林邵卿報案後警方
    依規定製作之桃園縣政府警察局楊梅分局楊梅派出所受理各
    類案件紀錄表、受理刑事案件報案三聯單、桃園縣政府警察
    局楊梅分局楊梅派出所受理詐騙帳戶通報警示簡便格式表、
    內政部警政署反詐騙案件紀錄表、「彰化銀行」自動櫃員機
    交易明細表等文書證據附卷可稽。是以，上開二犯罪集團成
    員確有分以被告所申請使用之上開二帳戶供作恐嚇丁○○、
    及詐騙乙○○、林邵卿轉帳匯款往來之用，堪可認定為屬真
    實。
  (三)再查，被告就如犯罪事實欄所載之二金融帳戶何以成為如犯
    罪事實欄所載之犯罪集團持為犯罪所得之匯款工具，先後供
    述不一。於警詢中抗辯稱：「伸港郵局」帳戶存摺及提款卡
    ，於97年9月7日，在臺中市○○路附近遺失云云，於偵查中
    改稱：係於97年9月16日，在臺中市○○路「嶺東科技大學
    」附近遺失云云，又改稱：於97年9月初，在臺中市○○路
    「嶺東科技大學」附近遺失云云，再改稱：在臺中市○○路
    遺失云云；就「彰化銀行」帳戶存摺及提款卡，於警詢中抗
    辯稱：於97年9月19日下午16時30分許，在臺中市○○路遺
    失云云，於偵查中改稱：於97年9月16日，在臺中市○○路
    「嶺東科技大學」附近遺失云云，又改稱：於97年9月16日
    ，在臺中市○○路遺失云云，再改稱：在臺中市○○路遺失
    云云。於偵訊中另稱：二次都是為了找工作而交付帳戶云云
    ，又稱：郵局帳戶是為了找工作，銀行帳戶是為了領錢云云
    。於原審法院審理時抗辯稱：一本是要找工作，另一本是丟
    掉的云云。則被告就上述二金融帳戶究係何因而成為本案犯
    罪集團犯罪持為犯罪所得匯款使用之工具，抗辯內容先後所
    供不一，是否可採，已非無疑。另被告於本院審理中，明確
    供承稱係於97年9月上旬，在臺中市○○路某處，將上述「
    伸港郵局」之存摺、提款卡交付予姓趙之全名、年籍不詳之
    人，於97年9月19日，在臺中市○○路「嶺東科技大學」前
    ，將上述「彰化銀行」之存摺、提款卡，交付予宋姓之全名
    、年籍不詳之人，本院復酌以卷內並無其他積極證據足以證
    明上述二帳戶之存摺、提款卡係遭被告販賣予第三人之條件
    下，本院乃認定被告於本院之上開供述係將上開金融帳戶之
    存摺、提款卡交付予趙姓、宋姓之全名、年籍不詳者，係可
    採信，並以之作為本案斷罪之依據。
  (四)第查，被告於警詢、偵查、原審法院審理中就上述二伊申請
    開立之帳戶存摺、提款卡抗辯稱遺失等云云。惟本案之恐嚇
    取財、詐欺取財犯罪集團除取得上述二金融帳戶之存摺、提
    款卡外，並取得該提款卡之密碼，以提領犯罪所得一節，有
    上述二金融帳戶之交易明細在卷可憑，則上述二帳戶之存摺
    、提款卡茍係遺失帳戶，提款卡密碼亦斷無遭該犯罪集團知
    悉之理；況被告於本院審理中又自承稱係先後將上述帳戶在
    不同之時間、地點，分別交付予上述趙姓、宋姓二人，更與
    應徵工作之常態相違。另茍係為單純為應徵工作而交付上述
    二金融帳戶之存摺、提款卡，然被告將上述金融帳戶之存摺
    、提款卡交付予上述趙姓、宋姓之全名、年籍不詳之人外，
    並告知該二人關於上述二金融帳戶提款卡之密碼，亦為被告
    所是認，依一般客觀常情，提款卡密碼並無提供予素不相識
    之第三人之可能，被告既一併將上述金融帳戶之存摺、提款
    卡連同提款卡密碼交付該二人，此與一般應徵工作僅提供金
    融機關帳戶之帳號予僱用者作為薪資所得匯款使用之情節相
    悖。是被告上開辯解既與一般客觀常情相違，自難採信。
  (五)另者，被告雖於原審法院審理中抗辯稱有申報該二帳戶遺失
    ，並有申報遺失被竊云云。然金融帳戶之存摺、提款卡、印
    章均關係本人財產權之行使利益重大，且近來年使用他人帳
    戶作為實施恐嚇取財、詐欺取財犯行之情形極為常見，更將
    報張批露，被告對於此情節當難以諉為不知，且衡諸常情一
    般人所有之存摺、提款卡遺失，為免供他人作為犯罪之用，
    理應隨即報警處理，並辦理掛失手續，以防被盜用，損及個
    人財產權益，並遭濫用為財產犯罪之工具。然被告並未立即
    向警方報案遺失，復未立即向所遺失帳戶之金融機構掛失，
    此徵諸被告於警詢中稱：於97年10月23日向郵局辦理掛失，
    「彰化銀行」帳戶，於97年9月24日向彰化縣警察局交通隊
    申報該存摺及提款卡遺失，固有遺失案件報案證明申請書及
    臺中市警察局第四分局書函在卷可按，然「伸港郵局」帳戶
    早於97年9月19日即經列為警示帳戶，此有「中華郵政股份
    有限公司彰化郵局」函在卷可稽，於「彰化銀行」帳戶，林
    邵卿、林美恩因於97年9月21日遭詐騙並匯入款項，該款項
    於97年9月22日遭人提領一空，是被告事後就上述金融帳戶
    雖曾掛失及報案遺失，然此皆在丁○○遭恐嚇及林邵卿、乙○○遭詐騙匯入款項在上揭二帳戶後，與一般人發現遺失金
    融帳戶存摺、提款卡立即向警方報案遺失或向金融機構掛失
    之情況不符，是被告就上述二帳戶事後雖曾掛失及報案遺失
    ，並無從執為被告有利之認定。
  (六)另查，犯罪集團以他人帳戶供作款項出入之人頭帳戶，必定
    會先取得帳戶申請人之同意，否則若帳戶申請人辦理掛失止
    付，被害人所匯入之款項即遭凍結無法提領，而帳戶申請人
    反可輕易藉由辦理補發存摺、變更印鑑及密碼，將款項提領
    一空，犯罪集團成員精心策劃詐騙之成果將因存簿來源取得
    之不可靠性，無法順利領得款項，而導致心血功虧一簣，犯
    罪集團當無甘冒此風險之理。且按一般人對於帳戶之存摺、
    印章、提款卡、密碼，無不謹慎保管，以防止他人洞悉而危
    及帳戶內之存款，政府、金融機構等亦對此廣為宣導，一般
    民眾對此均有所認知，帳戶所有人若非刻意將相關密碼透露
    給他人，他人應難以輕易取得。被告於偵查中已供稱：朋友
    說像伊這樣情形有人遭判刑罰錢等語，可見被告對此亦知之
    甚明。而被告自稱上開「伸港郵局」帳戶之提款卡密碼為6
    個1，而「彰化銀行」帳戶之提款卡密碼則為6個8，且未附
    於存摺、提款卡內等語，惟丁○○、林邵卿、乙○○甫將款
    項轉入上開二帳戶，旋即遭人以提款卡提領一空，有上述「
    伸港郵局」客戶歷史交易清單、「彰化銀行」彰化分行檢送
    之存摺存款帳戶資料及交易明細查詢各在卷可參，是該提款
    之人必知悉上開二帳戶提款卡之密碼，堪認本案持卡將丁○○、林邵卿、乙○○匯入款項提領一空之人，自當係事前經
    被告告知密碼之人，允無疑義。
  (七)按刑法上之故意，分為直接故意（確定故意）與間接故意（
    不確定故意），行為人對於構成犯罪之事實，明知並有意使
    其發生者，為直接故意；又行為人對於構成犯罪之事實，預
    見其發生而其發生並不違背其本意者，為間接故意，刑法第
    13條第1項、第2項定有明文。而金融帳戶為個人理財之工具
    ，申請開設金融帳戶並無任何特殊之限制，一般民眾皆可以
    存入最低開戶金額之方式申請之，此乃眾所週知之事實，況
    且近來詐騙案件層出不窮，詐騙集團多利用人頭帳戶做為出
    入帳戶，不僅廣為媒體所披載，亦經政府一再宣導提醒注意
    ，尤以現今各地金融機構所設自動櫃員機莫不設定轉帳之警
    示畫面，或張貼警示標語，促請使用大眾注意，衡諸目前社
    會以電視、報紙甚至網路等管道流通資訊之普及程度，以及
    使用自動櫃員機從事提款、轉帳交易之頻繁，苟見有陌生人
    不思以自己名義申請開立帳戶，反而向不特定人蒐集或收購
    他人之金融機構帳戶使用，當知有所疑。被告現年26歲且係
    有智識之人，對於上揭一般生活經驗常識，應知之甚詳，於
    將上揭二帳戶之存摺、提款卡交付予上述趙姓、宋姓二人使
    用及告知密碼前，本應足以預見取得該二帳戶之人或其他間
    接取得之人，可能將該二帳戶用於犯罪所得匯入款項之用，
    以行恐嚇或詐騙他人財物之犯行，被告仍分別提供其所有上
    開二帳戶存摺及提款卡予不詳者使用並告知密碼，堪認被告
    亦有容任或允許將所有上開二帳戶作為恐嚇、詐欺取財之匯
    款指定帳戶使用，被告顯有幫助詐欺、恐嚇取財之不確定故
    意存在，應堪認定。
  (八)復按刑法上之幫助犯，係對於犯罪與正犯有共同之認識，而
    以幫助之意思，對於正犯資以助力，而未參與實施犯罪之行
    為者而言（最高法院75年度臺上字第1509號、84年度臺上字
    第5998號、88年度臺上字第1270號判決參照）。且按刑法上
    之幫助犯，係指以幫助之意思，對於正犯資以助力，而未參
    與實施犯罪之行為者而言。查被告將所有之上開二帳戶之存
    摺、提款卡，交付予姓名年籍均不詳之成年人，並告知密碼
    ，後該人所屬成年犯罪集團並作為恐嚇取財及詐欺取財之匯
    款指定帳戶，乃係基於幫助該犯罪集團恐嚇取財、詐欺取財
    之不確定故意，而被告提供該二帳戶之行為，要屬恐嚇取財
    及詐欺取財構成要件以外之行為，則被告應屬以幫助之意思
    ，參與恐嚇取財及詐欺取財構成要件以外之行為，應以恐嚇
    取財、詐欺取財之幫助犯論。
  (九)是綜上所述，被告上開所辯，純係事後卸責避就之詞，不足
    以採信，事證明確，被告上開犯罪，堪以認定，應依法予以
    論科。
三、被告基於幫助詐欺之不確定故意，先後提供上開二金融帳戶
    、提款卡、密碼予上述趙姓、宋姓全名、年籍不詳之成年男
    子作為本案恐嚇、詐欺集團之恐嚇、詐騙帳戶，以幫助犯罪
    集團對丁○○犯恐嚇取財罪，幫助另犯罪集團對乙○○、林
    邵卿犯詐欺取財罪。是核被告上開所為，係犯刑法第30條第
    1項、第346條第1項恐嚇取財罪、同法第30條第1項、第339
    條第1項詐欺取財罪之幫助犯。公訴人就被告所犯幫助詐欺
    取財罪部分，雖僅就林邵卿被詐騙之犯罪事實部分提起公訴
    ，然被告係於上述時間將所申請開立之上述「彰化銀行」金
    融帳戶，交付予上述宋姓之人作為上述詐欺集團詐騙對乙○○詐騙帳戶工具使用，乃同一之幫助詐欺取財行為，是臺灣
    士林地方法院檢察署98年度偵字第5387號移送併辦之乙○○
    被詐騙部分為起訴被告犯幫助詐欺罪之效力所及，且係實質
    上一罪關係，本院自應併予審理。又上揭不詳者等就恐嚇取
    財、詐欺取財犯罪，有犯意聯絡及行為分擔，為共同正犯，
    惟幫助犯係從犯，從屬正犯而成立，刑法上既無「共同幫助
    」之情，當亦無「幫助共同」之可言（司法院廳刑1字第
    1104號函亦同此見解），是本案被告幫助他人犯共同恐嚇取
    財、詐欺取財罪，為從犯，爰依刑法第30條第2項規定減輕
    其刑。又被告犯上開二罪，時間不同，犯意各別，行為不同
    ，罪名互異，應分論併罰，檢察官於起訴書認應以想像競合
    犯論處等語，尚有未洽，附此敘明。爰審酌被告於犯後尚飾
    詞矯辯，態度非佳，惟雖有幫助他人犯罪，然並無任何所得
    ，暨提供金融帳戶予恐嚇、詐欺集團作為詐騙帳戶使用，使
    警察、偵查機關對於此類犯罪之調查取證作為更為不易，恐
    嚇、詐騙詐團因而難以查緝，更為猖獗，恐嚇、詐騙歪風難
    以嚇阻，嚴重影響社會治安等一切情狀，各量處有期徒刑5
    月、5月，並定其應執行之刑有期徒刑8月，資以懲儆。末查
    被告前未曾受有期徒刑以上刑之宣告，有臺灣高等法院被告
    全國前案紀錄表1紙在卷可按，因一時失慮，偶罹刑典，犯
    罪後已與本案被害人丁○○、乙○○、林邵卿三人達成和解
    ，賠償該被害人三人所受損害，有和解書三份附於本院卷可
    憑，被告經此刑之宣告後，應知警惕而無再犯之虞，本院因
    認上開所宣告之刑暫不執行為當，併予宣告緩刑2年，用啟
    自新。檢察官於起訴書求處應就被告上開犯罪合併量處有期
    1年，尚嫌過重，附此敘明。
四、原審以被告犯幫助恐嚇取財罪、幫助詐欺取財罪，事證明確
    ，並依刑事訴訟法第299條第1項前段，刑法第346條第1項、
    、第339條第1項、第30條第1項、第2項，刑法施行法第1條
    之1第1項、第2項前段規定予以論罪，復審酌被告恣意提供
    所有之金融機構存款帳戶供他人非法使用，非但助長社會犯
    罪風氣，更導致犯罪偵查困難，且業已致使丁○○、林邵卿
    分別受有8000元及35000元之損失，行為殊屬不當，於該院
    審理時否認犯行，犯後態度不佳，惟念及被告本身並未實際
    參與本件恐嚇取財及詐欺取財之犯行，對於破壞金融交易秩
    序及社會治安之責難性，尚不若實際實施犯罪行為之正犯為
    重，暨素無前科，素行良好，暨考量丁○○、林邵卿受害金
    額，被告與丁○○、林邵卿並未達成和解等一切情狀，分別
    量處有期徒刑5月、5月，定應執行刑有期徒刑8月等語，固
    非無見；惟查：(一)、原審就臺灣士林地方法院檢察署98年度
    偵字第5387號之移送併辦即乙○○被詐騙，與本件被告犯幫
    助詐欺取財罪犯罪部分，為實質上一罪，原審未及審酌，容
    有未洽；(二)又幫助犯係從犯，從屬正犯而成立，刑法上既無
    「共同幫助」之情，自無「幫助共同」可言，原審於主文內
    諭知「幫助共同」之文字，亦屬有誤。檢察官原審判決主文
    關於「幫助共同」之諭知有所誤認為由提起上訴，應屬有據
    ，且審判決就乙○○被害部分亦未及審酌，皆非有當，自應
    由本院將原判決予以撤銷，另為適當之判決。
五、臺灣士林地方法院檢察署98年度偵字第5387號移送併辦部分
    與原起訴幫助詐欺取財犯罪部分為實質上一罪關係，為起訴
    效力所及，應併予審理，附此敘明。
據上論結，應依刑事訴訟法第369條第1項前段、第364條、第299
條第1項前段，刑法第30條第1項、第2項、第346條第1項、第339
條第1項第51條第5款、第74條第1項第1款，刑法施行法第1條之1
第1項、第2項前段，判決如主文。
本案經檢察官丙○○到庭執行職務。
中    華    民    國    98    年    6     月    11    日
            刑事第三庭   審判長法  官   王  增  瑜
                               法  官   吳  進  發
                               法  官   梁  堯  銘
以上正本證明與原本無異。
不得上訴。
                               書記官   陳  麗  玉
中    華    民    國    98    年    6     月    11    日


司法院資訊處製作；財團法人民間司法改革基金會備份。
